臺灣士林地方法院刑事判決　　　　　　　　　　　　　　九十年度易字第八二六號
　　聲　請　人　臺灣士林地方法院檢察署檢察官
　　被　　　告　甲○○
右列被告因偽造文書案件，經檢察官聲請以簡易判決處刑（九十年度偵字第八五二三
號），本院認為不得以簡易判決處刑（九十年度簡字第一三六二號），應適用通常程
序審判，本院判決如左：
    主  文
甲○○共同偽造公印文，累犯，處有期徒刑陸月，如易科罰金以參佰元折算壹日。
偽造之「內政部印」公印壹枚及「鄭宗仁」國民身分證壹枚均沒收。
    事  實
一、甲○○：
  (一)於民國八十一年間，因違反麻醉藥品管理條例案件，經本院以八十一年度易字第
    二六三七號判處有期徒刑七月，緩刑三年確定；復於八十六年間，因違反同條例
    案件，經本院以八十六年度易字第二三九九號判決有期徒刑五月確定，刑期起算
    日期為八十七年二月十七日，指揮書執畢日期為八十七年七月十六日。
  (二)又於八十七年間，因違反藥事法案件，經本院以八十七年度訴字第四五二號判處
    有期徒刑五月確定，刑期起算日期為八十八年九月二十二日，指揮書執畢日期為
    八十九年一月二十八日；再於八十七年間，因犯詐欺罪，經本院以八十七年度易
    字第三六號判決有期徒刑五月確定，刑期起算日期為八十八年九月二十三日，指
    揮書執畢日期為八十九年一月二十八日；嗣上開藥事法、詐欺案件經定應執行刑
    為有期徒刑九月確定，換發執行指揮書結果，刑期起算日期為八十八年四月二十
    三日，指揮書執畢日期為八十九年一月二十五日（八十八年六月十五日至同年七
    月十二日另執行觀察、勒戒處分）。
  (三)另於八十八年間，因犯偽造文書罪，經臺灣板橋地方法院以八十八年度訴字第一
    ０七五號判決有期徒刑三月確定，接續前開(二)案件執行，刑期起算日期為八十九
    年一月二十六日，指揮書執畢日期為八十九年四月二十五日，於八十九年四月二
    十一日縮刑期滿執行完畢（構成累犯）。
二、甲○○有前述犯罪科刑執行紀錄，猶不知悔悟，於八十九年間，因違反毒品危害
    防制條例案件，經本院於九十年四月六日，以九十年度簡字第四三三號判處有期
    徒刑五月確定後，為掩飾身分以逃避執行，經由跳蚤市場雜誌廣告以電話與年籍
    姓名不詳綽號「阿林」之成年男子（聲請書誤載為「阿仁仔」）連繫後，與「阿
    林」共同基於偽造公印文及偽造國民身分證之犯意聯絡，於九十年七月六日，在
    臺北市大同區○○○路捷運淡水線中山站，由甲○○以新臺幣一萬元為代價，交
    付自己彩色照片一張予「阿林」，再由「阿林」於不詳時、地，利用不知名之刻
    印店內不知情之刻印人員，偽刻「內政部印」公印一枚，並以該公印蓋用於國民
    身分證上而偽造「內政部印」公印文一枚，偽造載明「鄭宗仁」之年籍資料、住
    所（五十年十二月二十日出生，住臺中市○○區○○里○○○鄰○○路一三六號
    ）之身分證統一編號為Ｚ000000000號之國民身分證一枚，復將甲○○
    本人之照片貼用於上開偽造之國民身分證，再於同日交予甲○○，足以生損害於
    戶政機關對於國民身分證核發、戶政資料管理之正確性及鄭宗仁。迨九十年八月
    十五日十五時五十分許，甲○○與友人共乘一車，在臺北市○○區○○街一七六
    號前為警臨檢查獲時，甲○○出示該偽造之鄭宗仁國民身分證向警員行使之，足
    以生損害於偵查之正確性及鄭宗仁本人，然經警當場識破，並扣得該枚偽造之國
    民身分證，始得知上情。
三、案經臺北市政府警察局士林分局報請臺灣士林地方法院檢察署檢察官聲請簡易判
    決處刑，本院認為不得以簡易判決處刑，改依通常程序審判。
    理  由
一、右揭與年籍姓名不詳綽號「阿林」之成年男子共同偽造「鄭宗仁」國民身分證後
    ，復於員警臨檢時持以行使之事實，業據被告甲○○於偵查及本院審理時坦承不
    諱，復有偽造之國民身分證一枚扣案可資佐證，該身分證經本院送請內政部警政
    署刑事警察局鑑驗結果：該身分證上未發現有水印與纖維絲，「內政部印」、國
    旗圖案、膠膜上梅花圖案等均與標準身分證樣張不相符，研判係偽造，有該局九
    十一年二月二十日刑鑑字第０九一００二九一一六號鑑驗通知書一紙附卷可稽，
    本件事證明確，被告自白核與事實相符，其犯行洵堪認定，應依法論科。
二、按國民身分證屬於品行能力服務相類證書之一種，核被告所為，係犯刑法第二百
    十六條、第二百十二條之行使偽造國民身分證罪及刑法第二百十八條第一項之偽
    造公印文罪。被告偽造「內政部印」公印之行為，為偽造「內政部印」公印文之
    階段行為，其偽造國民身分證後進而持以行使，偽造之低度行為應為行使之高度
    行為所吸收，均不另論罪。被告利用不知情之刻印店人員偽造公印，為間接正犯
    。被告所犯偽造公印文罪之目的在於偽造國民身分證後持之行使，所犯上開二罪
    間，有方法結果之牽連關係，為牽連犯，應依刑法第五十五條之規定，從一重之
    偽造公印文罪處斷。被告與年籍姓名不詳綽號「阿林」之成年男子間，有犯意之
    聯絡及行為之分擔，均為共同正犯。聲請書認被告係犯刑法第二百十六條、第二
    百十二條之行使變造特種文書罪，雖有未洽，然公訴人蒞庭論告時，已變更起訴
    法條為刑法第二百十六條、第二百十二條之行使偽造特種文書罪；另犯罪事實欄
    及起訴法條並未敘及被告涉犯刑法第二百十八條第一項之偽造公印文犯行，亦有
    未合，惟檢察官就犯罪事實之一部起訴者，其效力及於全部，而檢察官聲請簡易
    判決處刑者，與起訴有同一之效力，該偽造公印文部分事實與聲請人聲請之犯罪
    事實既具有牽連犯之裁判上一罪關係，依審判不可分之原則，此部分應為聲請效
    力所及，且公訴人蒞庭論告時，已擴張刑法第二百十八條第一項偽造公印文之犯
    罪事實及起訴法條，本院自應併予審究。查被告有事實欄所載之犯罪科刑執行情
    形，此有臺灣高等法院被告全國前案紀錄表、臺灣高等法院檢察署刑案紀錄簡覆
    表各一份在卷可佐，其受有期徒刑之執行完畢後，五年以內再犯本件有期徒刑以
    上之罪，係屬累犯，應依刑法第四十七條之規定加重其刑。爰審酌被告犯罪之動
    機、目的在於逃避刑罰之執行、以偽造國民身分證為逃避執行之手段、對被害人
    鄭宗仁所生之損害、影響戶政及偵查機關管理、偵查之正確性，妨害社會秩序非
    輕及犯罪後尚能坦承犯行之態度等一切情狀，量處如主文所示之刑，並諭知易科
    罰金之折算標準。
三、扣案之「鄭宗仁」偽造國民身分證一枚，為供犯罪所用之物且為被告所有，業據
    被告供明在卷，爰依刑法第三十八條第一項第二款之規定宣告沒收。另偽造之「
    內政部印」公印文，因與偽造之鄭宗仁國民身分證不可分離，業已一併沒收，不
    另為沒收之諭知。又偽造之「內政部印」公印，雖未扣案，然無證據證明業已滅
    失，不問屬於被告與否，應依刑法第二百十九條規定宣告沒收。
據上論斷，應依刑事訴訟法第四百五十二條、第二百九十九條第一項前段，刑法第二
十八條、第二百十六條、第二百十二條、第二百十八條第一項、第四十七條、第四十
一條第一項前段、第三十八條第一項第二款、第二百十九條，罰金罰鍰提高標準條例
第一條前段、第二條，判決如主文。
本案經檢察官吳怡明到庭執行職務。
中      華      民      國    九十一    年      四      月    二十九    日
                                    臺灣士林地方法院刑事第四庭
                                        法  官  黃  潔  茹
右正本證明與原本無異。
如不服本判決，應於判決送達後十日內，向本院提出上訴狀。
                                        書記官  柳  瑞  宗
中      華      民      國    九十一    年      五      月      八      日
附錄本案論罪科刑法條：
刑法第二百十二條：
偽造、變造護照、旅券、免許證、特許證及關於品行、能力、服務或其他相類之證書
、介紹書，足以生損害於公眾或他人者，處一年以下有期徒刑，拘役或三百元以下罰
金。
刑法第二百十六條：
行使第二百十條至第二百十五條之文書者，依偽造、變造文書或登載不實事項或使登
載不實事項之規定處斷。
刑法第二百十八條第一項：
偽造公印或公印文者，處五年以下有期徒刑。
刑法第二百十九條：
偽造之印章、印文或署押，不問屬於犯人與否，沒收之。
